【裁判字號】    95,訴,996
【裁判日期】    951106
【裁判案由】    返還房屋
【裁判全文】
臺灣板橋地方法院民事裁定               95年度訴字第996號
原      告  丁○○
            丙○○
兼上  共同
訴訟代理人  乙○○
被      告  甲○○
上列當事人間請求返還房屋事件，本院裁定如下：
    主  文
本件就原告請求「被告應將坐落於臺中縣大里市○○段一七二九
建號（即門牌號碼臺中縣大里市○○路五二六號十一樓）建物返
還原告」部分，移送臺灣臺中地方法院。
    理  由
一、按「因不動產之物權或其分割或經界涉訟者，專屬不動產所
    在地之法院管轄。」，民事訴訟法第10條第1 項定有明文。
    是「依被上訴人所訴之事實觀之，其請求上訴人塗銷系爭土
    地之所有權移轉登記，顯在行使系爭土地所有人之除去妨害
    請求權，自係因不動產物權涉訟，依民事訴訟法第10條第1
    項規定，應專屬系爭土地所在地之臺灣花蓮地方法院管轄。
    」，「所謂因不動產物權涉訟者，其訴訟標的非僅限於確認
    物權本體之存否，即本於物權而生之物上請求權亦屬之。蓋
    物上請求權僅為物權之作用，與物權本體有不可或分之關係
    ，不可強為割裂，是基於不動產所有權而生之所有物返還請
    求權、除去妨害請求權、妨止妨害請求權之訴，係屬『因不
    動產之物權涉訟』，而專屬不動產所在地之法院管轄。」（
    最高法院74年臺上字第280 號判例、司法院〈73〉廳民一字
    第0672號函釋意旨參照）。次依民事訴訟法第26條規定，於
    同法定有專屬管轄之訴訟，不適用同法第24條合意管轄及第
    25條擬制合意管轄之規定。繼按訴訟之全部或一部，法院認
    為無管轄權者，依原告聲請或依職權以裁定移送其管轄法院
    ，民事訴訟法第28條第1 項亦規定甚明。
二、本件原告係依民法第767條、第821條之規定，請求被告應將
    坐落臺北縣板橋市○○段4858建號（門牌號碼臺北縣板橋市
    ○○路○ 段133 號10樓之1）建 物（下稱臺北建物）及坐落
    於臺中縣大里市○○段1729建號（即門牌號碼臺中縣大里市
    ○○路526 號11樓）建物（下稱臺中建物）返還原告，惟關
    於原告請求被告返還臺中建物部分，係屬因不動產之物權涉
    訟，縱認被告就此部分訴訟未抗辯本院無管轄權而為言詞辯
    論，亦不生合意管轄之效果，揆諸首揭說明，本件原告請求
    被告應將臺中建物返還之部分自應專屬由臺灣臺中方法院管
    轄，玆原告將此部分請求向無管轄權之本院起訴，顯係違誤
    。，是依職權將本件關於該部分請求移送於該管轄法院。
三、依首開法條裁定如主文。
中    華    民    國    95    年    11    月    6     日
                  民事第二庭法  官  鍾啟煌
以上正本係照原本作成。
如對本裁定抗告須於裁定送達後10日內向本院提出抗告狀，並應
繳納抗告費新臺幣1,000 元。
中    華    民    國    95    年    11    月    6     日
                            書記官  李威賜


司法院資訊處製作；財團法人民間司法改革基金會備份。
